臺灣桃園地方法院交通事件裁定　　　　100年度交聲字第413號
原處分機關　交通部公路總局新竹區監理所中壢監理站
異　議　人
即受處分人　巫富淦
上列異議人即受處分人因違反道路交通管理處罰條例案件，不服
交通部公路總局新竹區監理所中壢監理站中華民國100 年5 月25
日壢監裁字第裁53- DB0000000 號違反道路交通管理事件裁決書
所為處分（原舉發案號：桃園縣政府警察局100 年4 月20日桃警
局交字第DB0000000 號），聲明異議，本院裁定如下：
    主  文
異議駁回。
    理  由
一、處分意旨略以：異議人即受處分人巫富淦（下稱異議人）駕
    駛車牌號碼EVF-401 號輕型機車於民國100 年4 月20日晚間
    9 時40分許，行經桃園縣中壢市○○路與中正路路口之有燈
    光管制之交岔路口闖紅燈，經員警當場掣發桃警局交字第DB
    0000000 號舉發通知單予以舉發。嗣經交通部公路總局新竹
    區監理所中壢監理站（下稱原處分機關）依道路交通管理處
    罰條例第53條第1 項、第63條第1 項第3 款，違反道路交通
    管理事件統一裁罰基準及處理細則第41條、第43條、第44條
    、第67條之規定，於100 年5 月25日以壢監裁字第裁53-DB0
    000000號裁決書，裁處異議人罰鍰新臺幣（下同）1,800 元
    ，並予記違規點數3 點等語。
二、本件聲明異議意旨略以：伊固不否認於上揭時、地駕駛上開
    輕型機車行經上開路口之有燈光管制之交岔路口闖紅燈，但
    桃園縣中壢市○○路係支幹道，伊沿大同路右轉主幹道中正
    路只是紅燈右轉，為此聲明異議等語。
三、按汽車駕駛人，行經有燈光號誌管制之交岔路口闖紅燈者，
    處1,800 元以上，5,400 元以下罰鍰，並予記違規點數3 點
    ，道路交通管理處罰條例第53條第1 項、第63條第1 項第3
    款分別定有明文。又汽車駕駛人，行經有燈光號誌管制之交
    岔路口闖紅燈之紅燈右轉行為者，處600 元以上，1,800 元
    以下罰鍰，並記違規點數3 點，同條例第53條第2 項、第63
    條第1 項第3 款亦有明文。
四、經查：
(一)本件異議人駕駛上開輕型機車，於上揭時間，行經上開路口
    而闖越紅燈號誌之事實，業經異議人坦認無訛，並經證人即
    舉發員警黃玉霖於本院審理時證述明確（見本院卷第19頁背
    面至20頁），另有卷附桃園縣政府警察局桃警局交字第DB00
    00000 號舉發違反道路交通管理事件通知單在卷可稽（見本
    院卷第9 頁背面），堪認異議人確有於100 年4 月20日晚間
    9 時40分許，駕駛車牌號碼EVF-401 號輕型機車行經桃園縣
    中壢市○○路與中正路口之有燈光管制之交岔路口闖紅燈之
    事實。
(二)是本件應予審究者，厥為異議人於上揭時間駕駛上開輕型機
    車行經桃園縣大同路及中正路之交岔路口究係道路交通管理
    處罰條例第53條第1 項規定之「闖紅燈」？抑或同條第2 項
    規定之「紅燈右轉」？第查：
  1.道路交通管理處罰條例第53條於75年5 月21日修正，將原條
    文關於闖紅燈之違規行為，修正為處600 元以上，1,200 元
    以下罰緩，並刪除吊扣駕駛執照3 個月之處罰，修正理由謂
    ：道路交通管理處罰條例於57年公布施行，曾3 度修正；近
    年來由於道路交通發展迅速，機動車輛急劇增加，原條例已
    難適應，故依照實際狀況加以修正。而於90年1 月17日，道
    路交通管理處罰條例第53條再修正，將闖紅燈之違規行為之
    罰緩提高為1,800 元以上，5,400 元以下，該修正理由謂：
    闖紅燈之種類繁多，危險性各不相同。如紅燈右轉、搶先左
    轉、車流稀少時慢行通過；反之，侵犯路權強行通過或遇紅
    燈不停而強行穿越，較具危險性，處罰時應有不同的裁量空
    間。於94年12月28日，道路交通管理處罰條例第53條再度修
    正，而將原條文規定置於該條第1 項，另增訂第2 項「前項
    紅燈右轉行為者，處600 元以上，1,800 元以下罰鍰」，該
    修正理由謂：汽車紅燈右轉之違規行為，其嚴重性未若闖紅
    燈直行、左轉彎或迴轉者，爰將紅燈右轉之行為另規定於第
    2 項，並另為罰則之規定。觀諸上開道路交通管理處罰條例
    第53條之修正歷程可知，紅燈右轉之違規行為，其嚴重性未
    若闖紅燈直行、左轉彎或迴轉者，故有另訂處罰規定之必要
    ，而分別何者為「紅燈右轉」、何者為「闖紅燈」，當以侵
    犯路權之嚴重性區分，若遇紅燈不停強行穿越而直接侵犯另
    向車道用路人之路權，其情形較為嚴重，應加重處罰之，而
    紅燈右轉之違規行為，僅係未依號誌右轉駛入另向車道而擠
    壓、侵犯該車道慢車道之用路空間，其嚴重性較微，故處罰
    較輕。
  2.準此，觀諸本件桃園縣中壢市○○路與中正路路口，依異議
    人駕駛上開輕型機車之方向，大同路係匯入中正路，此有現
    場照片6 張及異議人所繪製之現場圖、證人即舉發員警黃玉
    霖所繪製之現場圖各1 份在卷可參（見本院卷第23頁至第25
    頁、第5 頁、第8 頁背面至第9 頁、第26頁），是依異議人
    之行駛方向，異議人行經大同路接中正路未依號誌往前行駛
    固然係往右向前行駛，惟並非僅係未依號誌右轉駛入另向車
    道而擠壓、侵犯該車道慢車道之用路空間之一般單純紅燈右
    轉，蓋大同路與中正路並非垂直交接之十字路口，倘大同路
    方向之號誌係紅燈，而用路人未遵守號誌沿大同路往中正路
    方向行駛，勢必將嚴重侵犯中正路用路人之路權而堵塞交通
    並造成公共危險，此觀諸現場照片自明（見本院卷第23頁、
    第25頁）。且證人即舉發員警亦證稱：本件異議人所行駛的
    方向是直行，一般紅燈右轉的情形，是十字路口沒有右轉指
    示燈，用路者未依號誌指示而右轉就是紅燈右轉，因為在十
    字路口兩條馬路交會時，其中用路人行進的那條道路號誌燈
    是紅燈，假設紅燈右轉，只是會占用到另外一向是綠燈號誌
    馬路慢車道的部份，這是依道路交通管理處罰條例第53條第
    2 項告發，但是在本件假設異議人闖越這個紅燈，將會造成
    另外一向中正路是綠燈號誌的車輛完全無法右轉，因此在這
    種情形並不是屬於紅燈右轉，已算占用整個道路的行駛權而
    屬於闖紅燈，這是依道路交通管理處罰條例第53條第1 項告
    發等語明確（見本院卷第20頁），足見本件異議人駕駛上開
    輕型機車沿桃園縣中壢市○○路往中正路行經該路口之有燈
    光管制之交岔路口闖紅燈之違規行為，係屬道路交通管理處
    罰條例第53條第1 項規定之「闖紅燈」，而非同條第2 項規
    定之「紅燈右轉」乙節，灼然明甚。
(三)綜上所述，異議人辯以本件其係紅燈右轉云云，不足採納。
五、承上，異議人駕駛上開輕型機車於上揭時間，行經上開有燈
    光號誌管制之交岔路口，未遵守交通號誌而闖紅燈之違規事
    實，既可認定，其上開辯詞，並不足採，原處分機關引用道
    路交通管理處罰條例第53條第1 項、第63條第1 項第3 款，
    違反道路交通管理事件統一裁罰基準及處理細則第41條、第
    43條、第44條、第67條之規定，裁處異議人罰鍰1,800 元，
    並予記違規點數3 點等處分，經核並無違法之處。異議人之
    異議，為無理由，應予駁回。
六、應依道路交通管理處罰條例第87條第2 項，道路交通事件處
    理辦法第18條，裁定如主文。
中    華    民    國    100     年    6    月   29    日
                  交通法庭 法  官  蔡羽玄
以上正本證明與原本無異。
如不服本裁定，應於裁定送達後5 日內向本院提出抗告狀。
                           書記官  陳玉芳
中    華    民    國   100    年    7     月    1     日